臺灣臺中地方法院民事裁定            100年度監宣字第169號
聲  請  人  楊素娥
相  對  人  楊陳玉霜
上列聲請人聲請監護宣告事件，本院裁定如下：
    主  文
宣告楊陳玉霜（國民身分證統一編號：Ｚ000000000號
）為受監護宣告之人。
選定楊素娥為受監護宣告之人之監護人。
指定楊鳳梅為會同開具財產清冊之人。
聲請費用新臺幣壹仟元由受監護宣告之人負擔。
    理  由
一、聲請意旨略以：聲請人楊素娥（女、民國○○○年○月○○
    日生、身分證統一編號：Ｚ000000000號）為相對
    人楊陳玉霜（女、民國○○○年○月○日生、身分證統一編
    號：Ｚ000000000號）之女，相對人於九十八年九
    月間因腦中風等疾病，致不能為意思表示或受意思表示，或
    不能辨識其意思表示之效果。雖屢經延醫診治均不見起色，
    已無法處理自己事務，為此聲請對其為監護之宣告，並請選
    定聲請人楊素娥為監護人，另請指定楊鳳梅為會同開具財產
    清冊之人等語。
二、按對於因精神障礙或其他心智缺陷，致不能為意思表示或受
    意思表示，或不能辨識其意思表示之效果者，法院得因本人
    、配偶、四親等內之親屬、最近一年有同居事實之其他親屬
    、檢察官、主管機關或社會福利機構之聲請，為監護之宣告
    。法院為監護之宣告時，應依職權就配偶、四親等內之親屬
    、最近一年有同居事實之其他親屬、主管機關、社會福利機
    構或其他適當之人選定一人或數人為監護人，並同時指定會
    同開具財產清冊之人。法院選定監護人時，應依受監護宣告
    之人之最佳利益，優先考量受監護宣告之人之意見，審酌一
    切情狀，並注意下列事項：一、受監護宣告之人之身心狀態
    與生活及財產狀況。二、受監護宣告之人與其配偶、子女或
    其他共同生活之人間之情感狀況。三、監護人之職業、經歷
    、意見及其與受監護宣告之人之利害關係。四、法人為監護
    人時，其事業之種類與內容，法人及其代表人與受監護宣告
    之人之利害關係，民法第十四條第一項、第一千一百十一條
    第一項、第一千一百十一條之一亦定有明文。
三、經查：
（一）聲請人主張之事實，業據提出戶籍謄本、診斷證明書、親
      屬系統表等在卷可憑。本院於鑑定人即中國醫藥大學附設
      醫院黃介良醫師前詢問相對人，相對人對於法官訊問其姓
      名、年籍、住所等問題，皆無回應（本院一００年七月十
      九日訊問筆錄參照）。嗣經鑑定醫師進行進一步檢查認：
      相對人於十多年前逐漸出現糖尿病、高血壓及腦血管中風
      等系統性疾病，於九十四年五月迄今陸續因感染、發燒等
      因素住院治療中。現因腦中風造成器質性精神障礙，目前
      使用鼻胃管及尿管，對外界刺激無反應，眼睛略可開閉，
      無聲音之表達，完全無法自我照顧。因表現前揭症狀，理
      解及認知能力有嚴重障礙，故判定完全不具管理處分自己
      財產之能力，回復之可能性低，其精神障礙之程度已達不
      能為意思表示或受意思表示，或不能辨識其意思表示之效
      果，可為監護宣告等語，有該院一００年八月十七日院精
      字第一０００００八八七一號函所附監護輔助鑑定書在卷
      可參。本院審酌上開勘驗結果及醫師所為之鑑定意見，認
      相對人因精神障礙，致不能為意思表示或受意思表示，亦
      不能辨識其意思表示效果，故聲請人聲請對相對人為監護
      之宣告，為有理由，應予准許。
（二）聲請人楊素娥為相對人之女，有戶籍謄本在卷可憑，而相
      對人之配偶楊騫、子女楊銘墩、楊素琴、楊鳳梅及楊素蘭
      均同意由聲請人楊素娥擔任相對人之監護人，且聲請人楊
      素娥亦同意擔任監護人，有親屬系統表、親屬團體會議推
      定監護人說明書附卷可稽。本院參酌前揭各情，認由聲請
      人楊素娥任相對人之監護人，最能符合受監護宣告之人之
      最佳利益，爰選定聲請人楊素娥為監護人。
（三）另關係人楊鳳梅係相對人之女，有戶籍謄本在卷可憑，而
      聲請人楊素娥、相對人之配偶楊騫及子女楊銘墩、楊素琴
      及楊素蘭均推定楊鳳梅任相對人之會同開具財產清冊之人
      ，且楊鳳梅亦同意任會同開具財產清冊之人，亦有親屬系
      統表、親屬團體會議推定會同開具財產清冊之人說明書及
      同意書附卷可稽，爰指定楊鳳梅為會同開具財產清冊之人
      。再民法第一千一百十三條準用同法第一千零九十九條之
      規定，監護開始時，監護人對於受監護人之財產，應依規
      定會同遺囑指定、當地直轄市、縣（市）政府指派或法院
      指定之人，於二個月內開具財產清冊，並陳報法院，附此
      敘明。
四、依民事訴訟法第六百零八條第一項，裁定如主文。
中    華    民    國   100    年    8     月    25    日
                  家事法庭      法  官  簡賢坤
正本係照原本作成。
如不服本裁定關於選定監護人及指定會同開具財產清冊之人等部
分，應於送達後十日內向本院提出抗告狀，並繳納抗告費新臺幣
一千元；其餘關於宣告監護之部分，不得抗告。
中    華    民    國   100    年    8     月    25    日
                                書記官  賴淵瀛